【裁判字號】    89,訴,1522
【裁判日期】    890731
【裁判案由】    毒品危害防制條例
【裁判全文】
臺灣高雄地方法院刑事判決                        八十九年度訴字第一五二二號
    公  訴  人  臺灣高雄地方法院檢察署檢察官
    被      告  甲○○
右列被告因違反毒品危害防制條例案件，經國防部南部地方軍事法院檢察署移送臺灣
高雄地方法院檢察署檢察官提起公訴（八十九年度偵字第一０六四一號），本院判決
如左：
    主    文
甲○○共同持有第一級毒品，處拘役參拾日，如易科罰金，以佰元折算壹日。
扣案之第一級毒品海洛因壹包（淨重零點零陸公克、包裝重零點零陸公克），沒收銷
燬之。
    事  實
一、甲○○係現役軍人，於民國八十五年間，曾因違反肅清煙毒條例及非法施用化學
    合成麻醉藥品等案件，經台灣高等法院高雄分院判處有期徒刑三年三月及有期徒
    刑四月，定應執行刑為三年四月，於八十六年十一月二十七日送監執行，而於八
    十八年四月十四日假釋出獄，至九十年二月十二日縮短刑期假釋出獄（非累犯）
    。猶不知悛悔，明知毒品海洛因係毒品危害防制條例規定禁止持有之第一級毒品
    （下簡稱：海洛因），竟基於持有毒品海洛因之犯意，於八十八年十二月七日晚
    間七時許，夥同同僚陳天豐（另案由軍法單位偵辦中）不假外出，向一名綽號「
    中仔」之成年男子購買海洛因零點零陸公克（起訴書誤植為零點一公克）而與陳
    天豐共同持有，準備回營後施用。未料隨後即於同日晚間七時二十分許，在高雄
    市○○區○○路二００巷口為盤查後查獲，並在陳天豐身上起出渠二人所共同持
    有之海洛因零點零陸公克扣案。
二、案經國防部南部地方軍事法院檢察署移送臺灣高雄地方法院檢察署檢察官偵查起
    訴。
    理  由
一、被告甲○○於本案發生之八十八年十二月七日，依卷附高雄市憲兵隊八十八年十
    二月八日（八八）轅任字第三七五八號函所示，固係海軍陸戰隊六五八團第四一
    三營第六連一兵，為現役軍人，然其涉犯持有第一級毒品之罪乃刑法第六十一條
    第一款所定「最重本刑為三年以下有期徒刑之罪」，依軍事審判法第一條第一項
    前段：「現役軍人犯陸海空軍刑法或其特別法之罪，依本法之規定追訴審判之」
    及國家安全法第八條第二項：「現役軍人犯罪，由軍法機關追訴審判，但所犯為
    陸海空軍刑法及其特別法以外之罪而屬於刑法第六十一條所列各罪者，不在此限
    」之規定，仍應由普通法院審判，合先敘明。
二、訊據被告甲○○於本院審理中矢口否認右揭事實，辯稱扣案之海洛因係於陳天豐
    身上查獲，陳天豐持有該毒品其並不知情，其並未與陳天豐共同持有云云。經查
    ：扣案之白色粉末一包（淨重零點零六公克、包裝重零點零六公克），經送法務
    部調查局鑑定結果，證實確屬海洛因之事實，有法務部調查局送驗文號八十九年
    一月五日（89）法平字第９３號檢驗通知書一份在卷足憑（見國防部南部地方軍
    事法院檢察署偵查卷第六十三頁），而被告與陳天豐為警查獲當天，係不假離營
    ，前後約一小時，亦為被告與陳天豐於警訊及軍事檢察官偵查中及本院審理中所
    自承，渠二人不假離營之理由，陳天豐於警訊中表示，係為幫被告向綽號「中仔
    」之人購買毒品，被告有交與其新台幣（下同）一千元；於偵查中表示：「（此
    海洛因係何人所有？）是甲○○託我買的，我們都還未吸食」、「（獲案之海洛
    因是否你與甲○○共有？）是甲○○所有，是我幫他買的，所以放在我身上準備
    回營一起吸用」、「因甲○○要我和他一起去外面拿東西（海洛因），所以一起
    不假離營」（見國防部南部地方軍事法院檢察署偵查卷第十六頁與第五十頁）。
    被告於警訊及軍事檢察官偵查中均表示與陳天豐說好合資購買海洛因，被告先出
    資一千元。是被告與陳天豐就有無合資一事，供詞雖有出入，然對於二人當日不
    假離營係為購買海洛因，且由被告先行支付一千元，陳天豐出面購買海洛因，預
    備回營後共同施用所購得之海洛因等事實則無二致，參以被告明知不假離營有遭
    懲處之風險，斷無可能毫無目的與陳天豐離營在外遊蕩，是渠二人所稱，離營係
    為購買海洛因應堪採信，而被告自無不知有該毒品存在之理，其嗣後於本院審理
    時翻異前詞，改稱該海洛因係陳某單獨所有，其並不知情，當天只是在遊藝場等
    陳天豐，一千元是陳天豐向其借的，並不知陳天豐要買毒品云云，均係事後卸責
    之詞，並不足採，扣案之毒品既係渠二人打算回營後共同施用，被告與陳天豐共
    同持有海洛因之犯行，足堪認定。
三、核被告持有毒品海洛因，所為係犯毒品危害防制條例第十一條第一項之持有第一
    級毒品罪。被告與陳天豐間，就上開犯行有犯意聯絡及行為分擔，應論以共同正
    犯。爰審酌被告於服役期間，猶不知崇法守紀，竟不假離營買毒品之犯罪動機、
    目的、手段以及對於其犯行飾詞狡卸，犯後態度不佳，惟本案僅持有毒品海洛因
    ，未及施用即被查獲等一切情狀，爰量處如主文所示之刑，並諭知易科罰金之折
    算標準。又被告於警訊中經警採取之尿液，經送鑑驗結果，雖未檢出安非他命或
    嗎啡陽性反應，有卷附之高雄市立凱旋醫院八十八年十二月二十四日煙毒尿液檢
    驗成績書一份足考（見國防部南部地方軍事法院檢察署偵查卷六十六頁），然因
    依據醫學臨床實驗及據英國藥學會所出版文獻Isolation and Indentification
    of Drugs乙書第二九三頁載明：海洛因經注射入人體後，在體內迅速水解成6-
    Monoa cety Imorphine，再緩緩繼續水解成嗎啡，然後再循嗎啡之代謝方式排出
    ，同書第四三一～四三二頁並載有：嗎啡經注射入人體後，約百分之五十以上於
    八小時內自尿中排出，至二十四小時排出約百分之九十，但四十八小時後仍有微
    量可檢出等語。此外，按通常健康成人一次注射嗎啡十五公絲，而以現行採用蟻
    醛酸試液及鉬鋑銨酸試液檢檢驗其尿液時，注射後八小時內所排尿液易於檢出；
    八小時至二十四小時，視其取尿時間及尿量多寡，可能檢出；至二十四小時以後
    所排之尿液，用上述方法已難檢出，亦據行政院衛生署藥物食品檢驗局七十三年
   十一月三十日（73）藥檢壹字第○三○二二一號函釋在案。準此，所採被告之尿
    液送驗後未具嗎啡陽性反應，至多證明被告於二十四小時內並未施用海洛因之事
    實，與被告自白其為警查獲前最後一次係於八十八年十二月三日施用海洛因之事
    實並無矛盾之處，亦無礙於被告是否持有海洛因事實之認定，併此序明。扣案之
    毒品海洛因一包（淨重零點零六公克、包裝重零點零六公克），應依毒品危害防
    制條例第十八條第一項前段之規定，宣告沒收銷燬之。
據上論斷，應依刑事訴訟法第二百九十九條第一項前段，毒品危害防制條例第十一條
第一項、第十八條第一項前段，刑法第十一條前段、第二十八條、第四十一條，罰金
罰鍰提高標準條例第二條，判決如主文。
中      華      民      國    八十九    年      七      月    三十一    日
                              臺灣高雄地方法院刑事第二庭
                                  審判長  法  官    黃三友
                                          法  官    陳威龍
                                          法  官    卓立婷
右正本證明與原本無異。
如不服本判決，應於判決送達後十日內，向本院提出上訴狀。
                                     書記官    陳家宏
中    華    民    國      八十九      年      八      月      二      日


司法院資訊處製作；財團法人民間司法改革基金會備份。
